【裁判字號】    97,交聲,1537
【裁判日期】    971231
【裁判案由】    違反道路交通管理處罰條例聲明異議
【裁判全文】
臺灣士林地方法院交通事件裁定        97年度交聲字第1537號
原處分機關  交通部公路總局臺北區監理所基隆監理站
異  議  人
即受處分人  乙○○
上列異議人即受處分人因違反道路交通管理處罰條例案件，對於
交通部公路總局臺北區監理所基隆監理站於民國97年10月14日所
為之處分（原處分案號：基監字第裁42-C00000000號）聲明異議
，本院裁定如下：
    主  文
異議駁回。
    理  由
一、按汽車駕駛人，行經有燈光號誌管制之交岔路口闖紅燈者，
    處新臺幣1,800 元以上5,400 元以下罰鍰，並記違規點數3
    點，道路交通管理處罰條例第53條第1 項、第63條第1 項第
    3 款分別定有明文。又汽車行駛至交岔路口，其行進、轉彎
    ，應遵守燈光號誌或交通指揮人員之指揮，道路交通安全規
    則第102 條第1 項第1 款亦有明定。
二、原處分意旨略以：受處分人即異議人乙○○於民國97年9月5
    日晚上6 時35分許，騎乘車牌號碼LP9-630 號重型機車，沿
    臺北縣大同路2 段由南往北方向行駛，行經大同路2 段與建
    成路交岔路口時，違規闖越紅燈左轉，經臺北縣政府警察局
    汐止分局汐止派出所員警當場攔停舉發，爰依道路交通管理
    處罰條例第53條第1 項規定，裁處罰鍰新臺幣（下同）1,80
    0 元，並依同條例第63條第1 項第3 款規定（原處分漏未記
    載第1 項第3 款），記違規點數3 點。
三、異議意旨略以：受處分人於上揭時地，騎乘上開機車沿大同
    路2 段外側慢車道由南往北行駛，行經大同路2 段、建成路
    口時，大同路2 段之號誌為綠燈，受處分人於綠燈時通過路
    口左轉至建成路，並未闖紅燈，且該路口未設置機車須兩段
    式轉彎之標示，受處分人逕行左轉並未違規，原處分顯然有
    誤，應予撤銷云云。
四、按道路交通管理處罰條例科處行政罰事件，依據公法爭議之
    舉證責任分配法則，固應先由行政機關就其業已履踐相關正
    當法律程序，以及人民應受處罰之客觀違反法令行為，負證
    明之責，受處分人就行政機關已為相當證明之前開事項，若
    主張欠缺主觀歸責條件或為其他抗辯，亦須就其所辯提出反
    證。惟行政機關對於前開應為舉證事項，並非不得以執行查
    察取締勤務人員，依據調查人證之程序，使就親歷事實提供
    不可替代之證明方法，受處分人就該證人所述見聞經過之真
    實性倘有質疑，除依法定交互詢問程序加以檢驗外，亦不得
    僅因證人之個人身分、地位或與當事人之關係而謂其不得作
    證，或憑己意指為必須代以其他特定之證據方法，此在證人
    業已具結願依偽證罰則擔保證言可信之場合，尤屬當然。經
    查，上開違規事實，業據證人即舉發本件違規之員警甲○○
    證稱：伊值勤位置在建成路上，離大同路2段路口轉角處約2
    0 公尺，伊可看見建成路之號誌，大同路2 段號誌與建成路
    號誌是相反燈號；受處分人係從大同路2 段外側慢車道直接
    左轉進入建成路，當時建成路上綠燈已經亮起一段時間，並
    非變換燈號之際，該路口沒有機車二段式左轉規定，機車要
    左轉，可於大同路2 段燈號綠燈時直接左轉，或是先通過大
    同路2 段路口暫停等候，等建成路綠燈時，再直行進入建成
    路，受處分人在紅燈時左轉，係闖紅燈之違規等語（本院卷
    第17至19頁），並有現場圖1 紙、現場照片3 幀附卷可稽（
    本院卷第21、5 頁），核與受處分人復自承其係自大同路2
    段外側慢車左轉進入建成路，堪認證人甲○○上開證述屬實
    。受處分人雖辯稱：員警攔停伊之位置，看不見大同路2 段
    路口號誌云云，惟受處分人既自承員警看得到建成路口之號
    誌，建成路口與大同路2 段路口號誌相反（本院卷第17頁）
    ，足證員警甲○○證稱其看見建成路綠燈，應非虛構，堪認
    受處分人係在大同路2 段路口紅燈時左轉；又按行車管制號
    誌之圓形紅燈燈號顯示之意義為「車輛面對圓形紅燈表示禁
    止通行，不得超越停止線或進入路口」，道路交通標誌標線
    號誌設置規則第206 條第5 項第1 款定有明文，車輛面對圓
    形紅燈時仍逕予穿越路口至銜接路段，含左轉、直行、『迴
    轉』及右轉（依箭頭綠燈允許行駛者除外），即視為闖紅燈
    之行為，亦經交通部80年4 月22日交路字第009811號函示在
    案，受處分人既自承其駕駛上開機車已左轉進入建成路，受
    處分人已屬闖越紅燈。受處分人又辯稱：伊左轉時，大同路
    2 段對向、建成路之車輛均是靜止的，故伊確定可以左轉云
    云（本院卷第19頁），惟若依受處分人所辯，其通過大同路
    2 段路口時，大同路2 段路口為綠燈者，何以大同路2 段對
    向車輛係停止而非通行狀態？可徵受處分人稱其通過大同路
    2 段路口時為綠燈，並非事實；又上開路口大同路與基隆方
    向為3 時相，所有燈號皆採三燈設計，全紅燈秒數設定為2
    秒，黃燈秒數設定為3 秒，有臺北縣政府交通局97年12月18
    日北交工字第0970919139號函及所附時制計畫各1 紙在卷可
    稽（院卷第28、29頁），受處分人既稱其左轉時，大同路、
    建成路之車輛均為停止之狀態，則該路口應係全紅燈時相，
    益證受處分人係於大同路2 段路口紅燈時左轉。至受處分人
    辯稱：上開路口並未設置機慢車須兩段式左轉之規定，伊並
    未違規云云，惟本件違規事實係受處分人「闖紅燈」，而非
    「未依標誌、標線、號誌轉彎」（為道路交通管理處罰條例
    第48條第1 項第2 款規範之違規行為），受處分人所辯，殊
    無足解免本件違規之責。
五、綜上述，受處分人所辯，殊無足採。本件違規事實，事證明
    確，堪予認定。原處分機關依道路交通管理處罰條例第53條
    第1 項、第63條第1 項第3 款及違反道路交通管理事件統一
    裁罰基準表規定，裁罰受處分人1,800 元罰鍰並記違規點數
    3 點，核無違誤，本件異議為無理由，應予駁回。
據上論斷，應依道路交通案件處理辦法第19條，裁定如主文。
中    華    民    國    97    年    12    月    31    日
                    交通法庭法  官  陳美彤
以上正本證明與原本無異。
如不服本裁定應於送達後5日內向本院提出抗告狀。
                            書記官  賴麗容
中    華    民    國    97    年    12    月    31    日


司法院資訊處製作；財團法人民間司法改革基金會備份。
